【裁判字號】    97,上訴,5129
【裁判日期】    980331
【裁判案由】    強盜
【裁判全文】
臺灣高等法院刑事判決                97年度上訴字第5129號
上  訴  人
即  被  告  丁○○
                      巷20號.
選任辯護人  李宏文律師
上列上訴人因強盜案件，不服臺灣桃園地方法院九十七年度訴緝
字第七七號，中華民國九十七年九月三十日第一審判決（起訴案
號：臺灣桃園地方法院檢察署九十五年度偵字第七二三二、二０
五一四號），提起上訴，本院判決如下：
    主  文
原判決撤銷。
丁○○犯結夥強盜罪，處有期徒刑柒年貳月。
    事  實
一、丁○○及乙○○（已經判處有期徒刑八年確定）、甲○○（
    民國六十五年出生，未據起訴）三人於民國九十四年九月四
    日上午三時十分許，由丁○○駕駛其所有車牌號碼6788-DP
    號自小客車，搭載乙○○、甲○○行經桃園縣中壢市○○路
    ○段六九七號前時，見丙○○於該處踽踽獨行，竟結夥三人
    ，共同基於意圖為自己不法所有之犯意聯絡，丁○○先讓乙○○及甲○○二人下車，並將自小客車開至丙○○前方，以
    為把風接應，而由乙○○自丙○○右後方以右手握持狀似槍
    枝外型之器物（未扣案，無證據證明有殺傷力，亦無法勘究
    是否足供兇器使用）抵住丙○○頭部右側太陽穴位置，並以
    左手勒扼丙○○脖頸，甲○○則自丙○○左後方以左手摀矇
    丙○○眼睛，並脅稱：「不要叫，先上車再說」，強行將丙○○拖往該車右後側車門處，以此持械之強暴、脅迫方式至
    使丙○○不能抗拒，且由甲○○下手強取丙○○所持背包一
    只（內有身分證、健保卡、機車駕照、機車行照、花旗銀行
    信用卡各一枚、鏡子一面及現金新臺幣三百元），俟得手後
    ，丁○○便搭載乙○○及甲○○駕駛該車逃離現場，嗣為丙○○識記該車車牌號碼而報警循線查獲。
二、案經桃園縣政府警察局中壢分局報告臺灣桃園地方法院檢察
    署檢察官偵查暨簽分偵辦後起訴。
    理  由
壹、程序方面：
一、被告丁○○與乙○○使用電話之雙向通聯記錄，係電信公司
    基於平日業務，透過機器自動記錄使用者使用該行動電話情
    況之記錄文書，既係由機器自動紀錄，當無失真之虞，而上
    開通聯記錄作成時，亦無可能預期日後將作為訴訟資料使用
    ，而無造假之虞，核無顯不可信之情況，是故，上開通聯記
    錄依刑事訴訟法第一百五十九條之四第二款規定，有證據能
    力。
二、按「被告以外之人於審判外之陳述，雖不符前四條之規定，
    而經當事人於審判程序同意作為證據，法院審酌該言詞陳述
    或書面陳述作成時之情況，認為適當者，亦得為證據。」刑
    事訴訟法第一百五十九條之五第一項定有明文。經查：除前
    述通聯記錄外，本院以下所引用其他被告以外之人於審判外
    之言詞或書面陳述，雖均屬傳聞證據，然檢察官、被告及被
    告選任辯護人對該證據之證據能力均未表示異議，且同意作
    為證據使用（見本院卷第一二五、一二六頁），本院審酌上
    開證據作成時之情況，亦認為無不當之處，依上開規定乃有
    證據能力，合先敘明。
貳、實體方面：
一、訊據被告固坦承於上述時、地發生強盜時，其正在該車車內
    ，嗣於警詢、檢察官偵訊中虛捏別情以助乙○○等人脫罪之
    事實，惟否認有何共同加重強盜之犯行，辯稱：「我當時酒
    醉，坐在後座，是乙○○及甲○○下手搶的，王瀚誠負責開
    車，我是事後才知乙○○等人有強盜行為云云。
二、惟查：
  (一)被告與乙○○、甲○○等人如何強盜丙○○皮包之情事，業
    據證人即被害人丙○○於原審另案結證稱：「（問：九十四
    年九月四日上午三時十分當時你人在那裡，發生何事？）當
    天我比較晚回家，回家的時候，家裡的門被反鎖，所以我就
    想說，去樓下的便利商店買電話卡打電話給家人，請他們幫
    我開門，當我買完電話卡走出便利商店時，在旁邊的騎樓看
    見二個男生，他們在注意我，當時我也不疑有他，就從他們
    身旁走過去，後來就聽到腳步聲，有一個矇住我的眼睛，有
    一個人從我的後方勒住我的脖子，右手持一把槍抵住我的太
    陽穴，在前方有一輛黑色的轎車停在前方，我很順勢的往右
    邊看是什麼東西抵住我的太陽穴，我看到是槍就愣住，他們
    兩個人就對我說，不要叫，先上車再說，我就拚命掙扎，被
    他們拖行，我一邊掙扎一邊叫『我流產了，我流血了』，後
    來拖到車子旁邊，左邊那一位就把我的包包搶走，往副駕駛
    座地方坐，右邊拿槍這一位，就把我往後座上面推，那時候
    我又拚命的大叫，他可能會緊張，就把我推開，他就跳上車
    ，後來車子就揚長而去，我有將車牌號碼記下來是6788-DP
    號，拿槍的那一位就是今天到庭的被告（乙○○）」、「因
    為我只有經歷過一次強盜案，所以我印象深刻，矇住我眼睛
    的那位，因為在我左邊，所以我往右看，就對矇住我眼睛的
    人沒有印象，至於開車那位在我被拖到車邊時，有回頭看我
    一下，但我記不清長相，至於乙○○則是因為我有看到他的
    臉，而且乙○○有拿著槍，所以我印象非常深刻，我脖子、
    右腳膝蓋、後腰有受傷，但我沒有去驗傷」（見九十五年度
    訴字第二三六二號卷第六十至六五頁）；於本院並結證稱：
    「總共有三個人，一個駕駛，另外二個就是下來抓我的人，
    車內已經沒有其他人了」、「我很確定車子後座沒有其他人
    ，而且車子也不大，我人已經上去一半，可以看車內很清楚
    ，我屁股坐在後座時，以手抓著車體掙扎」各等語（見本院
    卷第一二四頁）明確，並有其被強盜掙扎時腳部及腰部受傷
    之照片在卷可稽（見第七二七三號偵查卷第一二三、一二四
    頁）。而衡之證人丙○○與被告及乙○○等人未有夙怨，尚
    無攀誣之動機，應無甘冒偽證刑責構陷被告及乙○○等人之
    必要，且被告復坦承當時伊在車內，是由乙○○及甲○○下
    手強盜等語（見本院卷第一二七頁反面），則依前述證據推
    論，本件應係被告及乙○○、甲○○三人所為，且係被告駕
    駛，而乙○○、甲○○二人下車強盜無訛。
  (二)被告雖以駕駛係王瀚誠，伊當時已經酒醉，是坐在後座，對
    強盜並不知情置辯，惟該車係屬被告所有，且證人丙○○已
    結證稱：伊很確定車內只有三個人，一個駕駛，另外二個就
    是下來抓我的人，車子後座沒有其他人，伊看很清楚等語，
    已如前述，而證人王瀚誠於原審復堅詞否認有參與本案犯行
    ，並稱其與被告吃完消夜即行分手，並未於前開時地駕駛被
    告車輛參與強盜等語（見原審訴緝卷第六八至七七頁），則
    被告所稱本案發生時係王瀚誠駕駛，伊坐在後座云云，即屬
    無據；又依證人即凱旋門ＫＴＶ酒店服務生林羽柔於警詢時
    所證：伊於當天凌晨四時許下班時碰到被告，被告稱其車子
    不見了，而被告離開酒店時看不出有酒醉情事等語（見第七
    二三二號偵查卷第一三一頁），再參以被告坦承當天凌晨二
    時三十分許離開凱旋門ＫＴＶ酒店，凌晨三時五十八分打一
    一０電話向警局謊報車子被搶（見第七二三二號偵查卷第一
    二七頁，原審訴緝卷第三八頁），則被告於當天凌晨二時三
    十分許離開凱旋門ＫＴＶ酒店時既未酒醉，且於同日凌晨三
    時十分強盜發生後，尚知於同日凌晨三時五十八分打一一０
    電話謊報車子被搶，足認被告於強盜當時意識清楚，並未酒
    醉，所辯當時已經酒醉云云，顯係事後圖卸之詞，不足採信
    。尤以被告於警詢時仍辯稱當天凌晨三時十分，伊在凱旋門
    ＫＴＶ酒店旁茶旺店門口，趴在桌子上邊聯絡乙○○邊睡覺
    （見第七二三二號偵查卷第一二八頁），迨伊因本案逃亡而
    被緝獲後，始改稱伊當時有在車內（見原審訴緝卷第十三頁
    ），足見其所言反覆不實，且被告既稱強盜時其人在該車車
    內，是乙○○及甲○○下手強盜，則其就丙○○因被強盜而
    在車旁呼救掙扎，被告焉有不知情之理，益見被告所言伊對
    本案並不知情云云為不實。
  (三)再觀諸本案案發後，被告所持用門號0000000000
    號行動電話即於同日上午三時三十七分許、三時四十三分許
    、三時五十七分許迭與乙○○所持用門號00000000
    00號行動電話通話聯絡，此有行動電話通聯調閱查詢紀錄
    在卷足憑（見七二三二號偵查卷第四十至四一頁），可見被
    告於案發後確與已判決有罪確定之乙○○密集聯繫，佐以被
    告與乙○○間不具親屬關係，若非脫免己罪豈有徒憑乙○○
    指示遂作偽證謊稱該車遭搶而冒偽證罪之危險，更徵被告飾
    詞遮掩係圖免己責，被告有參與本案犯行甚明。至王瀚誠於
    警詢時稱被告於當天凌晨二時三十分許離開凱旋門ＫＴＶ酒
    店時有點醉云云，已與前揭事證不符，而被告空言辯稱當時
    其身著白色上衣與丙○○所述有異云云，亦屬無據，均難執
    為有利於被告之認定。
  (四)按刑法強盜罪之強制手段，只須足以壓抑被害人之抗拒，使
    其喪失意思自由或使其身體上、精神上處於不能抗拒之狀態
    即為已足，而判斷是否足以達到使人不能抗拒之程度，原則
    上應就具體之情況，斟酌行為人及以被害人之人數、年齡、
    性別、犯行之時間、場所等，綜合予以判斷其是否足以抑制
    被害人之抵抗能力。本案係對丙○○以狀似槍枝外型之器物
    抵制頭側太陽穴位置、勒扼脖頸、摀矇眼睛、強力拖行兼以
    出言恫嚇，係為施加強暴、脅迫之行為，參之年輕女子深夜
    獨行，雙方實力明顯存有差距，丙○○亦手無反擊械具，就
    現實情狀觀察，被害人處此情境確達喪失意思自由至使不能
    抗拒之程度，被告所為自已該當於強盜犯行。至被告雖於本
    院曾聲請傳喚證人甲○○，但嗣於審理時已捨棄傳喚（見本
    院卷第六四頁反面、第一二三頁反面），且本院認事證已明
    ，尚無續行傳喚之必要，附此敘明。
三、被告行為後，九十四年二月二日修正公布之刑法部分條文業
    自九十五年七月一日起施行，修正後刑法第二條規定為新舊
    法比較適用之準據法，無涉行為可罰性要件之變更，如有新
    舊法比較，應依修正後刑法第二條第一項規定，為「從舊從
    輕」比較。而被告行為後刑法第二十八條已經修正，原條文
    規定：「二人以上共同『實施』犯罪之行為者，皆為共同正
    犯。」新法修正為：「二人以上共同『實行』犯罪之行為者
    ，皆為共同正犯。」將舊法之「實施」修正為「實行」。原
    「實施」之概念，包含陰謀、預備、著手及實行等階段之行
    為，修正後僅共同實行犯罪行為始成立共同正犯。惟本件被
    告不論依修正前後之規定，均構成共犯，此部分自毋庸為新
    舊法之比較，依一般法律適用原則，適用裁判時法。
四、查前開狀似槍枝外型之器物並未扣案，無從就該器物之形狀
    、材質加以勘究是否具有殺傷力，是否構成人身威脅或具有
    危險性，要難僅憑該器物狀似槍枝外型率斷為兇器。是核被
    告所為，係犯刑法第三百三十條第一項而有同法第三百二十
    一條第一項第四款所定情形之結夥強盜罪。又被害人雖指稱
    被告等人於強盜時，至使其脖子、腳部及腰部受有輕傷等語
    ，惟被害人亦不諱言其未驗傷，且此部分未據被害人提出告
    訴（見第七二三二號偵查卷第一二一頁），而縱認被害人所
    陳屬實，亦係被告於實施強暴行為之過程中，致被害人受有
    傷害，此乃施強暴之當然結果，亦不論罪。被告與乙○○及
    甲○○間，有犯意聯絡及行為分擔，均應論以共同正犯。
五、原審據以論罪科刑，固非無見。惟本案係被告與乙○○及甲○○三人結夥強盜，原判決認係被告與乙○○及某真實姓名
    年籍不詳之成年男子共同強盜，即有未合。被告上訴意旨，
    否認犯罪，雖無理由，但原判決既有前述可議之處，仍應由
    本院將原判決撤銷改判。爰審酌被告正值壯年，卻結夥強盜
    ，影響社會治安非輕，惟念其素行狀況良好，並衡以其犯罪
    之目的、手段、智識程度、生活狀況及犯罪後之態度等一切
    情況，量處如主文第二項所示之刑，以資懲儆。至前開狀似
    槍枝外型之器物，並未扣案，且無證據證明係被告或其他共
    犯所有而目前仍然存在，故不予宣告沒收，附此敘明。
據上論斷，應依刑事訴訟法第三百六十九條第一項前段、第三百
六十四條、第二百九十九條第一項前段，刑法第二十八條、第三
百三十條第一項，判決如主文。
本案經檢察官賴俊雄到庭執行職務。
中    華    民    國    98    年    3     月    31    日
                  刑事第十八庭審判長法  官  吳鴻章
                                    法  官  周政達
                                    法  官  徐昌錦
以上正本證明與原本無異。
如不服本判決，應於收受送達後10日內向本院提出上訴書狀，其
未敘述上訴之理由者並得於提起上訴後10日內向本院補提理由書
（均須按他造當事人之人數附繕本）「切勿逕送上級法院」。
                                    書記官  王韻雅
中    華    民    國    98    年    3     月    31    日
附錄：本案論罪科刑法條全文
中華民國刑法第330條
（加重強盜罪）
犯強盜罪而有第 321 條第 1 項各款情形之一者，處 7 年以上有
期徒刑。
前項之未遂犯罰之。


司法院資訊處製作；財團法人民間司法改革基金會備份。
